【裁判字號】    99,交易,774
【裁判日期】    991118
【裁判案由】    過失致死
【裁判全文】
臺灣臺中地方法院刑事判決             99年度交易字第774號
公  訴  人  臺灣臺中地方法院檢察署檢察官
被      告  林采霈
選任辯護人  李淑娟律師
            陳鎮律師
上列被告因過失致死案件，經檢察官提起公訴（99年度偵字第13
308 號），本院判決如下：
    主    文
林采霈因過失致人於死，處有期徒刑伍月，如易科罰金，以新臺
幣壹仟元折算壹日。緩刑貳年，並應履行如附表所示之事項。
    犯罪事實
一、林采霈考領有普通小型車駕駛執照，於民國99年2 月16日下
    午3 時許，駕駛車牌號碼A2-4612 號自用小客車，沿臺中縣
    潭子鄉○○路○ 段由北往南往臺中市區方向行駛，於同日下
    午3 時32分許，行經臺中縣潭子鄉○○路○ 段15號附近，欲
    超越同方向行駛在右前方由張錘鐎酒後所騎乘之車牌號碼MM
    9-035 號重型機車時，本應注意車前狀況，隨時採取必要之
    安全措施及應注意汽車超越前車時，應與前車左側保持半公
    尺以上之間隔超過，而依當時天候晴、日間自然光線、柏油
    路面乾燥無缺陷、亦無障礙物、視距良好，並無不能注意之
    情事，竟疏未注意車前狀況及超車之間隔距離，即貿然駕駛
    上開自用小客車超越行駛在前由張錘鐎酒後所騎乘之上開重
    型機車，致所駕駛之上開小客車右側照後鏡、右前車門與張
    錘鐎所騎乘之機車左側發生擦撞，張錘鐎因而人車倒地，受
    有頭部外傷併硬腦膜下出血、左側鎖骨骨折及左顴骨骨折之
    傷害，經送醫急救後，延至同年月17日上午7 時9 分不治死
    亡。林采霈於車禍事故發生後，留在事故現場並向據報前來
    處理尚不知肇事人為何人之員警坦承肇事，自首並接受裁判
    。
二、案經臺灣臺中地方法院檢察署檢察官自動檢舉偵查起訴。
    理    由
壹、程序方面
一、按被告以外之人（包括證人、鑑定人、告訴人、被害人及共
    同被告等）於審判外之陳述雖不符刑事訴訟法第159 條之1
    至之4 等4 條之規定，而經當事人於審判程序同意作為證據
    ，法院審酌該言詞陳述或書面陳述作成時之情況，認為適當
    者，亦得為證據；當事人、代理人或辯護人於法院調查證據
    時，知有刑事訴訟法第159 條第1 項不得為證據之情形，而
    未於言詞辯論終結前聲明異議者，視為有前項之同意，同法
    第159 條之5 定有明文。立法意旨在於傳聞證據未經當事人
    之反對詰問予以核實，原則上先予排除。惟若當事人已放棄
    反對詰問權，於審判程序中表明同意該等傳聞證據可作為證
    據；或於言詞辯論終結前未聲明異議，基於尊重當事人對傳
    聞證據之處分權，及證據資料愈豐富，愈有助於真實發見之
    理念，且強化言詞辯論主義，使訴訟程序得以順暢進行，上
    開傳聞證據亦均具有證據能力。查證人即被害人家屬張朝錦
    、張勝發及證人即被告之子喬○○分別於警詢、偵查中所為
    之陳述，對被告而言，性質上屬傳聞證據，惟被告林采霈、
    選任辯護人及檢察官於本院審理中調查證據時，知有刑事訴
    訟法第159 條第1 項不得為證據之情形，未於言詞辯論終結
    前聲明異議（見本院卷第36頁），且本院審認上開證據作成
    時之情況，應無違法取證或不當情事，與本案待證事實間復
    具有相當之關聯性，以之作為證據應屬適當，依刑事訴訟法
    第159 條之5 規定，自有證據能力。
二、又傳聞法則乃對於被告以外之人於審判外之言詞或書面陳述
    而為之規範，本案判決以下所引用之非供述證據，無刑事訴
    訟法第159 條第1 項規定傳聞法則之適用，經本院於審理時
    依法踐行調查證據程序，檢察官及被告、選任辯護人均不爭
    執各該證據之證據能力，且與本案待證事實具有自然之關聯
    性，亦查無依法應排除其證據能力之情形，依法自得作為證
    據。
貳、實體方面
一、上開犯罪事實，業據被告林采霈於本院審理時坦承不諱（見
    本院卷第17、57頁），並據證人即被害人家屬張朝錦、張勝
    發及證人即被告之子喬○○分別於警詢、偵查中證述明確，
    復有道路交通事故現場圖、道路交通事故調查報告表(一)(
    二) 各1 份、照片10張、被害人張錘鐎之酒精測定紀錄表上
    所黏貼慈濟醫院台中分院檢驗科藥物濃度檢驗報告1 紙附卷
    可稽（見相驗卷第5頁、第15至21頁、第26頁）；又被害人
    張錘鐎係因本件車禍致受有頭部外傷併硬腦膜下出血、左側
    鎖骨骨折及左顴骨骨折之傷害，經送醫急救後，延至99年2
    月17日上午7時9分不治死亡等情，亦有慈濟醫院台中分院診
    斷證明書2紙在可參（見相驗卷第23、24頁），並經臺灣臺
    中地方法院檢察署檢察官督同法醫師相驗明確，製有相驗屍
    體證明書及檢驗報告書在卷可憑（見相驗卷第40至46頁），
    被告自白核與事實相符，應堪採信。
二、按汽車行駛時，駕駛人應注意車前狀況，並隨時採取必要之
    安全措施，道路交通安全規則第94條第3 項定有明文；又按
    汽車超車時，超越時應顯示左方向燈並於前車左側保持半公
    尺以上之間隔超過，行至安全距離後，再顯示右方向燈駛入
    原行路線，道路交通安全規則第101 條第1 項第5 款後段亦
    定有明文，被告既考領有普通小型車駕駛執照，有其汽車駕
    駛執照1 紙在卷可憑（見相驗卷第27頁），對於上開規定理
    應知之甚詳，且依當時天候晴、日間自然光線、柏油路面乾
    燥無缺陷、亦無障礙物、視距良好，並無不能注意之情事，
    詎被告駕駛小客車行經上開路段欲超越行駛在前由被害人張
    錘鐎所騎乘之上開重型機車時，竟疏未注意及此，致所駕駛
    之小客車右側照後鏡、右前車門與被害人張錘鐎所騎乘之機
    車左側發生擦撞，被害人張錘鐎因而人車倒地，被害人張錘
    鐎經送醫急救後，因傷重不治死亡，被告之駕駛行為自有過
    失，至為顯然。另本件交通事故經送請臺灣省臺中縣區車輛
    行車事故鑑定委員會鑑定結果，亦同此見解認定「被告林采
    霈駕駛A2-4612 自用小客車行經微彎道路，未注意車前狀況
    ，未減速慢行，超車未保持安全間隔距離，擦撞同方向機車
    ，為肇事原因；被害人張錘鐎駕駛MM9-035 普通重型機車無
    肇事因素。無照於酒精濃度超過標準駕駛重機車有違反規定
    」，有該會99年5 月19日中縣鑑字第0995501265號函檢送之
    鑑定意見書1 份附卷可憑（見偵查卷第20至22頁）。另被害
    人張錘鐎確因本件車禍傷重不治死亡，已詳如前述，與被告
    之駕車過失行為間，確具有相當因果關係。綜上所述，本案
    事證明確，被告過失致死之犯行洵堪認定，應依法論科。
三、核被告林采霈所為，係犯刑法第276 條第1 項之過失致人於
    死罪。又被告於車禍事故發生後，留在事故現場並向據報前
    來處理尚不知肇事人為何人之員警坦承肇事並願接受裁判乙
    節，有臺中縣警察局道路交通事故肇事人自首情形紀錄表1
    份在卷可憑（見相驗卷第34頁），是以被告對於未經發覺之
    犯罪自首而接受裁判，合於刑法第62條前段規定之自首要件
    ，爰依法減輕其刑。爰審酌被告駕車疏未注意採取必要之安
    全措施，致與被害人張錘鐎所騎乘之機車發生車禍而肇事，
    並致使被害人張錘鐎傷重不治死亡，令被害人家屬承受驟失
    親人之痛苦，被告所為殊值非難，惟念被告前無犯罪之前科
    ，有臺灣高等法院被告前案紀錄表1 份在卷可憑，素行尚佳
    ，且犯後坦承犯行，態度良好，並於本院審理中已與被害人
    家屬達成調解，有本院調解程序筆錄1 份在卷可參（見本院
    卷第62頁），願以調解之條件賠償被害人家屬所受之損害等
    一切情狀，量處如主文所示之刑，並斟酌本案犯罪情節、被
    告之經濟狀況及智識程度等情，諭知以新臺幣1,000元折算1
    日之易科罰金折算標準。另按刑罰之目的固有處罰行為人之
    意義，惟依現今通行之概念係重在教育，並非重在懲罰，本
    案被告前未曾受有期徒刑以上刑之宣告，有上開被告前案紀
    錄表1份在卷可憑，其因一時疏忽，致罹刑章，於犯後已坦
    承犯行，且於本院審理時已與被害人家屬達成調解，已如前
    述，被害人家屬楊勝發於本院審理時亦表示已調解成立，可
    以原諒被告，願意給被告緩刑之機會等語（見本院卷第57頁
    背面），被告經此偵、審程序及罪刑之宣告，應知所警惕而
    信無再犯之虞，本院因認被告所受宣告之刑以暫不執行為適
    當，爰併予宣告緩刑2年，以啟自新。末按緩刑宣告，得斟
    酌情形，命犯罪行為人向被害人支付相當數額之財產或非財
    產上之損害賠償，刑法第74條第2項第3款亦有明定；為確保
    被告於緩刑期間，能按上開調解程序筆錄所承諾之賠償方式
    履行，以確實收緩刑之功效，爰依前揭規定，依上開調解程
    序筆錄所載諭知被告應履行如附表所示之事項。
據上論斷，應依刑事訴訟法第284 條之1 、第299 條第1 項前段
，刑法第276 條第1 項、第62條前段、第41條第1 項前段、第74
條第1 項第1 款、第2 項第3 款、第3 項，刑法施行法第1 條之
1 ，判決如主文。
本案經檢察官康淑芳到庭執行職務。
中    華    民    國    99    年    11    月    18    日
                  刑事第十六庭  法  官  陳玉聰
以上正本證明與原本無異。
如不服本判決，應於收受送達後10日內向本院提出上訴書狀（應
敘述具體理由並附繕本）。上訴書狀如未敘述理由，應於上訴期
間屆滿後20日內補提理由書於本院。
                                書記官  何俞瑩
中    華    民    國    99    年    11    月    18    日
附表：
（本院依刑法第74條第2 項第3 款之規定，命被告履行之事項）
┌──────────────────────────┐
│一、被告林采霈同意將坐落臺中縣潭子鄉○○○段0000-000│
│    0 地號、地目：建、面積：846 平方公尺，權利範圍：│
│    1 萬分之195 之土地及其上同段0000-000建號（門牌號│
│    碼：臺中縣潭子鄉○○路33巷16號4 樓之1 ），權利範│
│    圍：全部之建物，移轉登記予被害人家屬張朝錦。    │
│二、上開土地及建物上經中華民國（管理者：內政部營建署│
│    ）設定第一順位抵押權（登記日期：民國90年2 月15日│
│    ，擔保債權總金額新臺幣【下同】161 萬元），截至99│
│    年10月27日止，尚欠1,368,680 元，由被害人家屬張朝│
│    錦承擔上開債務，並於辦理上開土地及建物所有權移轉│
│    登記前清償完畢，及辦理塗銷抵押權登記。          │
│三、被告林采霈應給付被害人家屬張朝錦39,000元，給付方│
│    法為：自99年12月13日起至100 年5 月13日止，於每月│
│    13日前各給付6,500 元，至全部清償完畢止，如有一期│
│    未履行，視為全部到期。                          │
│四、被告林采霈同意於100 年3 月13日前自上開建物搬遷，│
│    並將房屋依現狀交付被害人家屬張朝錦，不得任意破壞│
│    毀損。                                          │
│五、被告林采霈應負擔上開建物於100 年3 月13日前之水、│
│    電、瓦斯、管理費等一切費用。                    │
├──────────────────────────┤
│備註：                                              │
│一、依刑法第74 條第4項規定，上開本院命被告支付予被害│
│    人之損害賠償，得為民事強制執行名義。            │
│二、依刑法第75 條之1第1項第4款規定，被告違反本院所定│
│    上開命其履行之事項情節重大，足認原宣告之緩刑難收│
│    預期效果，而有執行刑罰之必要者，得撤銷其緩刑宣告│
│    。                                              │
└──────────────────────────┘
附錄本判決論罪科刑之法條：
刑法第276條第1項
因過失致人於死者，處2 年以下有期徒刑、拘役或2 千元以下罰
金。

司法院資訊處製作；財團法人民間司法改革基金會備份。
